臺灣臺南地方法院刑事判決　　　　　　　94年度交訴字第84號
公　訴　人　臺灣臺南地方法院檢察署檢察官
被　　　告　甲○○　男　42歲.
上列被告因公共危險等案件，經檢察官提起公訴（94年度偵字第
893號），被告就被訴事實為有罪之陳述，本院裁定進行簡式審
判程序，判決如下：
    主  文
甲○○服用酒類不能安全駕駛動力交通工具而駕駛，處有期徒刑
肆月。又駕駛動力交通工具肇事，致人死而逃逸，處有期徒刑捌
月。又因過失致人於死，處有期徒刑拾月。應執行有期徒刑壹年
捌月，緩刑伍年，緩刑期內付保護管束。
    事  實
一、甲○○考領有小型車駕駛執照，明知其於民國93年12月29日
    21時許起至23時許止，在台南縣歸仁鄉友人住處飲用高梁酒
    後，已達於反應較慢、感覺減低、思考及個性行為均受影響
    改變，並影響控制與反應能力，而不能安全駕駛動力交通工
    具之狀態，仍貿然於是（29）日23時25分許，駕駛車牌號碼
    9980-GH號自小客車，沿台南市○區○○路三段由東往西方
    向行駛，途經該路段與東成街之設有閃光黃燈號誌路口時，
    本應注意汽車駕駛人飲酒後其吐氣所含酒精濃度超過每公升
    0.25毫克以上者，不得駕車，並行經設有閃光黃燈號誌交岔
    路口，應減速慢行，及行車速度應依標誌或標線之規定，無
    標誌或標線者，在市區道路時速不得超過50公里，且汽車行
    駛時，駕駛人應注意車前狀況，隨時採取必要之安全措施，
    以避免危險之發生，而依當時之天候晴、市區道路○路面乾
    燥、無缺陷、亦無障礙物，夜間有照明路段、視距良好，並
    無不能注意之情事，詎甲○○應注意、能注意，竟疏未注意
    酒後駕車行至該處，及行經設有閃光黃燈號誌交岔路口，非
    但未減速慢行，反在速限50公里之市區道路上，以時速70公
    里之速度超速行駛，並疏於注意車前動態。適有行人柯曾金
    笑推著手推車由南往北步行，欲穿越東門路三段，甲○○未
    及煞避，致其所駕駛自小客車右前車頭處撞及柯曾金笑暨手
    推車右手推桿，造成柯曾金笑受有「頭部顱骨骨折、右肱骨
    及骨盆骨折、左拇指截肢」等傷害，經送醫急救，仍因「顱
    腦損傷合併顱內出血」延至93年12月30日凌晨1時9分不治死
    亡。甲○○明知駕駛自小客車肇事致人死傷，不僅未停車照
    料及留置現場等待警方前往處理，竟基於肇事逃逸之犯意，
    隨即駕駛該自小客車逃離現場。適有台南市警察局第一分局
    巡邏員警行經該處附近，因聽聞肇事碰撞聲，即駕車自後追
    趕至台南市○區○○路與衛國街口前，將甲○○之自小客車
    攔阻盤查，發現該車右前車頭損壞並染有血跡，且經警對甲
    ○○施以酒精濃度測試，吐氣所含酒精濃度高達每公升0.78
    毫克，因而查獲。
二、案經柯曾金笑之子王進富、弟曾金安訴由台南市警察局第一
 　 分局報請台灣台南地方法院檢察署檢察官偵查起訴。
    理  由
一、本件被告甲○○所犯係死刑、無期徒刑、最輕本刑為3年以
    上有期徒刑以外之罪，其於準備程序中就被訴事實為有罪之
    陳述，經法官告知簡式審判程序之旨，並聽取公訴人及被告
    之意見後，認為適宜由受命法官獨任進行簡式審判程序，依
    刑事訴訟法第273條之1第1項規定，裁定由受命法官獨任進
    行簡式審判程序，合先敘明。
二、訊據被告甲○○對於前揭時、地在飲酒後吐氣所含酒精濃度
    已達每公升0.78毫克之情況下，仍貿然駕車，並以時速70公
    里之速度超速行駛，且疏未注意車前狀況，因而駕車肇事，
    致被害人柯曾金笑受有前開傷害，經送醫急救後，延至93年
    12月30日凌晨1時9分不治死亡，又於肇事後，未停車照料及
    留置現場等待警方前往處理，隨即駕駛該自小客車離開現場
    ，後為巡邏員警在台南市○區○○路與衛國街口前攔阻等事
    實均供承不諱，且有酒精濃度測試單、刑法第185條之3案件
    測試觀察紀錄表、道路交通事故現場圖、道路交通事故調查
    報告表(一)、(二)、道路交通事故照片36張、現場紀錄照片9張
    、及台南市警察局第一分局94年4月11日南市警一刑字第094
    41259590號函暨所附內政部警政署刑事警察局94年3月21日
    刑醫字第0940009449號鑑驗書等附卷可稽。而被害人柯曾金
    笑確係因本件交通事故，受有前開傷害，經送醫急救後，仍
    不治死亡，有被害人柯曾金笑之國立成功大學醫學院附設醫
    院診斷證明書1紙，且經台灣台南地方法院檢察署檢察官督
    同法醫師相驗明確，並製有相驗屍體證明書、驗斷書及勘驗
    筆錄在卷足憑。又按刑法第185條之3規定所謂「不能安全駕
    駛」，係抽象危險犯，本不以發生具體危險為必要，而依醫
    學實驗證明所得經驗法則，對於吐氣酒精濃度達每公升0.25
    毫克以上時，將使駕駛人產生複雜之技巧障礙、駕駛能力變
    壞之行為表現，肇事比率比一般未飲酒時高出2倍，而吐氣
    酒精濃度達每公升0.5毫克以上時，將使駕駛人產生平衡感
    與判斷力障礙升高，肇事比率比一般未飲酒時高出10倍，甚
    而如吐氣酒精濃度達每公升0.75毫克時，駕駛人將產生明顯
    酒醉、步履蹣跚之行為狀態，其肇事比率比一般高25倍（參
    見司法院第四十六期業務研究會）。本件被告甲○○於案發
    後測得其呼氣中之酒精濃度為每公升0.78毫克，有上開酒精
    濃度測試單在卷可按，依據上開研究報告之結論，並佐以被
    告係酒後駕車因不勝酒力，未注意車前狀況，始發生本件車
    禍事故，足認被告案發當時已因服用酒類導致其反應變慢、
    感覺減低、思考及個性行為亦均受影響而改變，並影響控制
    與反應能力，而已達於不能安全駕駛動力交通工具之情狀。
    綜上，被告之自白核與事實相符，堪信為真實。從而，被告
    上開酒後駕車及肇事逃逸等公共危險犯行，均堪認定。
三、按汽車駕駛人飲酒後其吐氣所含酒精濃度超過每公升0.25毫
    克以上者，不得駕車；行車速度，依標誌或標線之規定，無
    標誌或標線者，在市區道路時速不得超過50公里；汽車行駛
    時，駕駛人應注意車前狀況，並隨時採取必要之安全措施；
    道路交通安全規則第114條第2款、第93條第1項第1款及第94
    條第3項分別定有明文。且按車輛行經設有閃光黃燈號誌路
    口，應減速接近，注意安全，小心通過，道路交通標誌標線
    號誌設置規則第211條第1項第1款亦有明文。被告於前揭時
    地駕車本應注意上開規定，且依當時情形，又無不能注意之
    情形，竟疏未注意，在飲酒後吐氣所含酒精濃度每公升達0.
    78毫克之情況下，仍貿然駕車行駛，及行經設有閃光黃燈號
    誌交岔路，非但未減速慢行，反在速限50公里之市區道路上
    ，以時速70公里之速度超速行駛，並疏於注意車前動態，因
    而肇事導致被害人死亡，其有過失已甚明顯。又本件經送請
    台灣省台南區車輛行車事故鑑定委員會鑑定結果亦認為：「
    被告酒醉駕駛小客車，行經設有閃光黃燈號誌肇事岔路口，
    超速行駛，未注意車前狀況，為肇事原因。柯曾金笑無肇事
    因素」，此有台灣省台南區車輛行車事故鑑定委員會94年2
    月2日南鑑字第0945900419號函暨所附鑑定意見書在卷足憑
    。益證被告於本件車禍之發生，確有過失。而被害人柯曾金
    笑確因本件車禍受有「頭部顱骨骨折、右肱骨及骨盆骨折、
    左拇指截肢」等傷害，經送醫急救，仍因「顱腦損傷合併顱
    內出血」延至93年12月30日凌晨1時9分不治死亡，已如前述
    ，是被害人既因本件車禍而死亡，與被告之過失行為間並有
    相當因果關係。綜上，本件事證明確，被告上開過失致死犯
    行，亦堪認定。
四、核被告甲○○所為，係犯刑法第185條之3服用酒類不能安全
    駕駛動力交通工具而駕駛罪、第185條之4駕車肇事逃逸罪、
    及第276條第1項之過失致人於死罪。被告於酒後吐氣所含酒
    精濃度每公升達0.78毫克之情形下，駕車肇事致人死亡，應
    依道路交通管理處罰條例第86條第1項規定就過失致死罪部
    分加重其刑。其所犯前開三罪名，犯意各別，行為互異，應
    予分論併罰。爰審酌被告之品行，於飲酒後酒精濃度達每公
    升0.78毫克情況下，仍貿然駕駛自小客車行駛於公眾往來之
    道路上，無視於公眾生命財產安全之情狀，亦未注意相關交
    通安全之規定，終至肇事致被害人死亡，造成無可挽救之遺
    憾，並使被害人家屬痛失至親，且於肇事後未救護，反駕車
    逃逸，誠屬不該，惟念及被告已與被害人家屬達成民事和解
    ，有台南市東區調解委員會調解筆錄可按，被害人家屬並當
    庭表示原諒被告，其過失之程度，及犯後態度等一切情狀，
    分別量處如主文所示之刑，並定其應執行刑，以資懲儆。又
    被告前未曾受有期徒刑以上刑之宣告，有台灣台南地方法院
    檢察署刑案資料查註紀錄表及台灣高等法院被告前案紀錄表
    可按，其因一時失慮，致罹刑典，經此偵審程序及刑之宣告
    ，應知警惕，諒無再犯之虞，且事後已與被害人家屬達成民
    事和解，本院認前開所宣告之刑，以暫不執行為適當，並宣
    告緩刑五年，以啟自新；又緩刑期內有交專人長期輔導之必
    要，期被告能引以為戒，不再心存僥倖，併諭知緩刑期內交
    付保護管束，以觀後效。
據上論斷，應依刑事訴訟法第273條之1第1項、第299條第1項前
段，道路交通管理處罰條例第86條第1項，刑法第185條之3、第1
85條之4、第276條第1項、第51條第5款、第74條第1款、第93條
第1項，罰金罰鍰提高標準條例第1條前段，判決如主文。
本案經檢察官乙○○到庭執行職務。
中　　華　　民　　國　　94　　年　　5 　　月　　 26　 日
                  交通法庭  法　官  洪榮家
右正本證明與原本無異。
如不服本判決，應於判決送達後10日內，向本院提出上訴狀（應
附繕本）。
                            書記官  陳志德
中　　華　　民　　國　　94　　年　　5 　　月　　26　　日
附錄本案論罪科刑法條全文：
刑法第185條之3：
服用毒品、麻醉藥品、酒類或其他相類之物，不能安全駕駛動力
交通工具而駕駛者，處1年以下有期徒刑、拘役或3萬元以下罰金
。
刑法第185條之4：
駕駛動力交通工具肇事，致人死傷而逃逸者，處6月以上5年以下
有期徒刑。
刑法第276條第1項：
因過失致人於死者，處2年以下有期徒刑、拘役或2千元以下罰金
。
